【裁判字號】    97,訴,1984
【裁判日期】    971017
【裁判案由】    返還消費借貸款
【裁判全文】
臺灣板橋地方法院民事判決              97年度訴字第1984號
原      告  臺灣新光商業銀行股份有限公司
法定代理人  乙○○
訴訟代理人  甲○○
被      告  丙○○
                    衖10號1.
上列當事人間請求返還消費借貸款事件，經本院於民國97年10月
15日言詞辯論終結，判決如下：
    主      文
被告應給付原告新臺幣壹佰玖拾玖萬貳仟陸佰伍拾玖元，及如附
表編號１、２所示現欠本金，分別依如附表編號１、２所示利息
、違約金計算方式計算之利息、違約金。
訴訟費用由被告負擔。
    事實及理由
一、程序方面：
    原告原名誠泰商業銀行股份有限公司（下稱誠泰銀行），惟
    自民國94年12月31日起奉行政院金融監督管理委員會94年11
    月7 日金管銀（六）字第0940028893號函核准與臺灣新光商
    業銀行（下稱新光銀行）合併，誠泰銀行為存續銀行，並概
    括承受新光銀行之一切權利義務，合併後更名為臺灣新光商
    業銀行股份有限公司，法人人格不失其同一性，合先敘明。
二、原告主張：緣訴外人陳春男前於94年11月8 日邀同被告及另
    訴外人陳杰明為連帶保證人，並於94年11月9 日向原告借得
    如附表編號１、２所示之借款金額（下合稱系爭借款），借
    款期間均自94年8 月18日至97年8 月18日，約定第1 個月至
    第24個月按原告定儲利率指數加計年利率0.38% 計算，第25
    個月至第36個月按原告定儲利率指數加計年利率1.18% 計算
    ，第37個月至第240 個月按原告定儲利率指數加計年利率1.
    23% 計算，並約定自94年11月9 日起以每月為一期，按月分
    期依年金法平均攤還本息，如未按期攤還本息時，陳春男即
    喪失期限之利益，應全部償還，逾期6 個月以內並按上開利
    率10% ，逾期6 個月以上超過部分按上開利率20% 加付違約
    金。詎陳春男就如附表編號１所示借款除攤還本金新臺幣（
    下同）167,668 元及繳付至97年4 月8 日之利息，如附表編
    號２所示借款除攤還本金39,673元及繳付至97年6 月8 日之
    利息外，嗣後均未依約攤還本息，已喪失期限利益，債務視
    為全部到期，如附表所示之債務迄未清償，被告既為陳春男
    系爭借款債務之連帶保證人，自應負連帶給付之責，為此提
    起本件訴訟。並聲明如主文所示。
三、被告答辯略以：陳春男於94年3 月17日邀同其子陳杰明及被
    告擔任連帶保證人，向原告借得房屋貸款1,800,000 元及信
    用貸款600,000 元，約定借款期間自94年11月9 日起至99年
    11月9 日止，自擔任連帶保證人期間，被告多次向原告連城
    分行反映及寄發存證信函，希望原告能解除並更換連帶保證
    人責任，均遭原告拒絕。次依銀行法第12條之1 規定，銀行
    辦理自用住宅放款及消費性放款，已取得銀行法第12條所定
    之足額擔保時，不得以任何理由要求借款人提供連帶保證人
    。銀行辦理授信徵取保證人時，除前項規定外，應以一定金
    額為限。未來求償時，應先就借款人進行求償，其求償不足
    部分得就連帶保證人平均求償之。則原告已有陳春男財產足
    額擔保，還對被告以連帶保證人身分先執行財產扣押，迫使
    被告因債務問題，面臨在職工作及家庭因素之種種壓力而留
    職停工，導致生活及工作困難，目前亦無力清償等情為辯。
    並聲明：駁回原告之訴。
四、按「銀行辦理自用住宅放款及消費性放款，已取得前條所定
    之足額擔保時，不得以任何理由要求借款人提供連帶保證人
    。」，「未來求償時，應先就借款人進行求償，其求償不足
    部分得就連帶保證人平均求償之。但為取得執行名義或保全
    程序者，不在此限。」，銀行法第12條之1 第1 項、第3 項
    定有明文。原告主張之上開情事，已據其提出與所述相符之
    借款契約、授信申請書、不動產鑑定表各1 件為證，被告就
    借款契約形式上之真正不為爭執，其雖以：原告就本件放款
    已取得銀行法第12條之足額擔保，而原告竟違反銀行法第12
    條之1 第1 項要求陳春男以被告為連帶保證人，已有未合；
    且原告並未先向借款人陳春男求償，反先向連帶保證人之被
    告求償，亦有違銀行法第12條之1 第3 項之規定等情為辯。
    惟查，被告並未舉證證明原告就系爭借款已取得足額擔保，
    且核原告提出之不動產鑑定表，陳春男固就系爭借款提供房
    地（下稱相關房地）設定擔保，經原告鑑定相關房地價值為
    3,728,000 元，扣除陳春男於本件借款前之93年5 月19日已
    提供相關房地向訴外人上海商業儲蓄銀行設定2,160,000 元
    之抵押權，剩餘價值為160 餘萬元，未及系爭借款之本金總
    額2,200,000 元，均難認原告就系爭借款已取得足額擔保，
    是被告擔任陳春男系爭借款之連帶保證人，難認有違銀行法
    第12條之1 第1 項之規定。再者，原告未來就本件求償時，
    固應先就借款人陳春男進行求償，惟本件僅係取得執行名義
    程序，依銀行法第12條之1 第3 項但書之規定自不受影響，
    被告此部分抗辯應俟於未來執行程序時為之方是；被告雖另
    以目前無力清償等情為辯，惟無從免除其應負清償之責。是
    被告上開抗辯，均無法為其有利之證明，是原告之主張堪信
    為真正。
四、從而，原告依據消費借貸及連帶保證之法律關係，據以提起
    本件訴訟，請求被告給付如主文所示金額，即無不合，應予
    准許。
五、訴訟費用負擔之依據：民事訴訟法第78條。
中    華    民    國    97    年    10    月    17    日
                  民事第二庭法  官  鍾啟煌
以上正本係照原本作成。
如對本判決上訴，須於判決送達後20日內，向本院提出上訴狀，
上訴臺灣高等法院（應按他造人數提出繕本）。
中    華    民    國    97    年    10    月    17    日
                            書記官  張國仁


司法院資訊處製作；財團法人民間司法改革基金會備份。
